【裁判字號】    97,消債更,103
【裁判日期】    980120
【裁判案由】    更生事件
【裁判全文】
臺灣花蓮地方法院民事裁定           97年度消債更字第103號
聲  請  人  甲○○
上列當事人因消費者債務清理事件聲請更生，本院裁定如下：
    主  文
更生及保全處分之聲請均駁回。
聲請費用由聲請人負擔。
    理  由
一、本件聲請意旨略以：聲請人前與各債權銀行就無擔保債務成
    立協商，約定每月清償新台幣（下同）25,400元，惟聲請人
    每月薪資約10餘萬元左右，然實際上每月都需給付客戶傭金
    回饋，實際上本人實領約4萬元至5萬元，有時更低。又聲請
    人因時常代墊客戶保費，且日前亦遭人倒會，又逢花蓮行政
    執行處通知須補稅130,484元，迫使聲請人更無力清償協商
    條件金額，核屬聲請人因不可歸責於己之事由，致履行顯有
    重大困難，為此，依消費者債務清理條例提出本件更生之聲
    請等語。
二、按聲請更生或清算不合程式或不備其他要件者，法院應以裁
    定駁回之，但其情形可以補正者，法院應定期間先命補正，
    消費者債務清理條例第8條定有明文。次按聲請人與金融機
    構協商成立者，不得聲請更生或清算，但因不可歸責於己之
    事由，致履行顯有重大困難者，不在此限；本條例施行前，
    聲請人依金融主管機關協調成立之中華民國銀行公會會員辦
    理消費金融案件無擔保債務協商機制與金融機構成立之協商
    ，準用前項之規定，消費者債務清理條例第151條第5項、第
    6項亦分別有明文規定。衡諸債之關係，係以當事人間之信
    賴關係為基礎，為社會經濟組織之重要支柱，故當事人於以
    法律行為追求自己之利益之際，亦應顧及對方之利益，並考
    量債權債務在社會上之作用，本於誠實及信用之原則，行使
    債權及履行債務。是對於已陷入經濟上困境之消費者，若任
    其於惡性循環之債務窘境中自生自滅，將衍生嚴重之社會問
    題，難以維持安定之社會經濟秩序，故為兼顧債權人、債務
    人雙方之利益，對陷於經濟上困境之消費者，乃允其於消費
    者債務清理條例施行後，得選擇以重建型之更生程序或清算
    型之清算程序清理其債務，藉以妥適調整聲請人與債權人及
    其他利害關係人間之權利義務關係，保障債權人獲得公平受
    償，並謀求消費者經濟生活之重建復甦機會。惟對於已與金
    融機構協商成立，或於本條例施行前，已依金融主管機關協
    調成立之中華民國銀行公會會員辦理消費金融案件無擔保債
    務協商機制與金融機構成立協商之聲請人，若非因不可歸責
    於己之事由，致履行顯有重大困難，僅係為圖謀減免債務，
    而不為債務之履行，自有違債權契約為誠信契約之本旨，故
    依消費者債務清理條例第151條第6項準用同條第5項前段之
    規定，不得聲請更生或清算，始能避免肇致道德危險。
三、經查：
  (一)聲請人主張前於消費者債務清理條例施行前，依金融主管機
    關協調成立之中華民國銀行公會會員辦理消費金融案件無擔
    保債務協商機制於95年8月7日與最大債權銀行香港上海匯豐
    銀行成立協商，約定自該月起分120期，利率為8％，每月10
    日清償25,400元，聲請人自95年9月10日起至97年4月10日止
    ，共繳納20期，惟於97年4月29日毀諾等情，有香港上海匯
    豐銀行函附之債務協商協議書及無擔保債務還款計畫附卷可
    稽，堪信為真實。
  (二)聲請人固主張每月都需給付客戶傭金回饋等語，並提出保單
    客戶明細表（見本院卷第9-11頁）為證，然該明細表及其上
    所記載之傭金回饋金額為聲請人所自行填寫及製作，自難作
    為聲請人有確實給付回饋金予客戶之證據，縱認聲請人前開
    主張非虛，然該明細表所載保單生效日大多數均於債務協商
    成立之前（即92-95年間），是聲請人需給付回饋金予客戶
    之事實既於債務協商成立前業已存在，即為聲請人協商前審
    究自身之還款能力得考量之因素，自非協商成立後不可歸責
    於己，致履行有重大困難之事由。況依聲請人96年度每月平
    均所得為121,070元（計算式：〈0000000－00000扣繳稅額
    〉÷12＝121070），此有財政部臺灣省北區國稅局96年綜合
    所得稅各類所得資料清單，見本院卷第48頁），扣除聲請人
    陳報每月必要支出（已含扶養費及客戶傭金回饋）為91,700
    元（計算式：0000000÷24＝91700，見本院卷第14頁），尚
    餘29,370元，已足以清償每月協商條件金額25,348元，是依
    聲請人現有收入狀況，依原協商條件繼續履行並無重大困難
    之處。
  (三)至聲請人雖主張其遭花蓮行政執行處通知補稅乙節，固據提
    出法務部行政執行署花蓮行政執行處通知函（見本院卷第8
    頁）為證，然聲請人遭花蓮行政執行處發函通知時間係97年
    7月，已在聲請人毀諾之後，亦不能認屬不可歸責於己，致
    無法履行之事由。另聲請人主張其遭人倒會乙情，迄今未舉
    證證明，亦難採信為真實。
  (四)綜上所述，本件聲請人即債務人於消費者債務清理條例施行
    前，既已與金融機構之債權人依金融主管機關協調成立之中
    華民國銀行公會會員辦理消費金融案件無擔保債務協商機制
    成立協商，又無因不可歸責於己致履行顯有重大困難之事由
    ，則其聲請更生，顯然違背消費者債務清理條例第151條第6
    條準用同條第5項前段之規定，且上開欠缺又屬無從補正，
    從而，本件聲請應予駁回，爰裁定如主文。又本件更生之聲
    請既經駁回，其依消費者債務清理條例第19條之規定，聲請
    本院就其財產為保全處分，並為其他必要之保全處分，即失
    所附麗，應併予駁回，爰裁定如主文。
中    華    民    國    98    年    1     月    20    日
                        臺灣花蓮地方法院民事庭
                            法      官  陳燁真
以上正本係照原本作成。
如不服本裁定，應於裁定送達後10日內向本院提出抗告狀（應抄
附繕本），並繳納抗告費新臺幣壹仟元。
中    華    民    國    98    年    1     月    20    日
                            法院書記官  陳蓮茹


司法院資訊處製作；財團法人民間司法改革基金會備份。
